【裁判字號】    97,審易,2364
【裁判日期】    971218
【裁判案由】    業務侵占
【裁判全文】
臺灣高雄地方法院刑事判決            97年度審易字第2364號
公  訴  人  臺灣高雄地方法院檢察署檢察官
被      告  乙○○
上列被告因業務侵占案件，經檢察官提起公訴（97年度偵字第10
183 號），被告就被訴事實為有罪之陳述，經告知簡式審判程序
之旨，並聽取被告與公訴人之意見後，本院合議庭裁定由受命法
官獨任進行簡式審判程序，本院判決如下：
    主  文
乙○○意圖為自己不法之所有，而侵占對於業務上所持有之物，
處有期徒刑陸月，如易科罰金，以新臺幣壹仟元折算壹日。緩刑
貳年，並應向忠衛公寓大廈管理維護有限公司給付如附表所示之
金額。
    事  實
一、乙○○係忠衛公寓大廈管理維護有限公司（下稱忠衛公司）
    之職員，為該公司派駐在高雄市○○區○○街216 號「首都
    大樓」，擔任管理組長之職務，除負責「首都大樓」門禁安
    全管制、代收並保管管理費、以及代為支付廠商工程款等工
    作外，尚負責代收位於高雄市○○區○○街5 號「天作之合
    」大樓之管理費，而對於「天作之合」住戶繳交之管理費，
    以及「首都大樓」預備繳納廠商工程款之費用，具有業務上
    之持有關係，而為從事業務之人。詎乙○○竟基於意圖為自
    己不法所有之犯意，於民國96年8 月間某日，將「天作之合
    」住戶繳交予其保管之管理費共新臺幣（下同）231,138 元
    ，以及將「首都大樓」應交付「久勝工程有限公司」之工程
    款14,000元，擅自挪為私人之用，以易持有為所有之意思予
    以侵占入己。嗣因忠衛公司賠償「天作之合」管理費後，向
    乙○○查證，經乙○○於96年9 月6 日自白確有侵占情事，
    始知上情。
二、案經忠衛公司訴由臺灣高雄地方法院檢察署檢察官偵查起訴
    。
    理  由
一、本件被告所犯係死刑、無期徒刑、最輕本刑為3 年以上有期
    徒刑以外之罪，其於準備程序中就被訴事實為有罪之陳述，
    經法官告知簡式審判程序之旨，並聽取公訴人及被告之意見
    後，本院依刑事訴訟法第273 條之1 第1 項之規定，裁定進
    行簡式審判程序。
二、訊據被告對其於上揭時、地，侵占「天作之合」住戶繳交之
    管理費231,138 元，以及「首都大樓」應交付予廠商之工程
    款14,000元之事實，均坦承不諱，並有收據、證明書、付款
    單、切結書、匯款單各1 份在卷可稽，本案事證明確，被告
    先後2 次業務侵占犯行，堪以認定，應予依法論科。
二、核被告所為，係犯刑法第336 條第2 項之業務侵占罪。被告
    係基於忠衛公司之委託，而代收「天作之合」住戶繳納之管
    理費與「首都大樓」應交付廠商之工程款，是被告因代收而
    持有管理費231,138 元及14,000元，乃源於其與忠衛公司間
    之契約關係，則原告就其基於業務關係而持有之上開款項，
    以易持有為所有之意思，而同時侵占入己，因侵害之法益同
    一，應僅成立一個侵占罪。本院審酌被告因一己貪念，竟次
    藉職務上之機會，將「天作之合」住戶繳交之管理費及「首
    都大樓」應支付廠商之工程款挪為私用，侵占金額達共計24
    5,138 元（計算式＝231,138 元＋14,000元），損及忠衛公
    司之商譽、「天作之合」、「首都大樓」住戶之權益，原不
    宜輕罰，惟念及被告並無任何犯罪前科紀錄，有臺灣高等法
    院被告全國前案紀錄表1 紙在卷可佐，而被告於本院審判期
    日坦承全部犯行，且與忠衛公司達成和解，有和解筆錄1 份
    在卷可佐，堪認被告具有悔意，被告侵占之金額，以現今臺
    灣地區人民之生活環境及經濟狀況，尚屬非鉅等一切情狀，
    爰酌情量處如主文所示之刑，併諭知易科罰金之折算標準。
    末按被告未曾因故意犯罪受有期徒刑以上刑之宣告，有臺灣
    高等法院被告前案紀錄表1 份在卷足憑，其因一時失慮，偶
    罹刑典，其於本院中已知坦承犯行，且與忠衛公司達成和解
    ，承諾自97年9 月11日，於每月11日償還忠衛公司1 萬元，
    至清償完畢為止，而被告已先後於97年9 月11日、同年10月
    13日、同年11月11日，償還忠衛公司各1 萬元，尚餘27萬元
    未給付，此有和解筆錄1 份與存摺存款類存入憑條3 紙在卷
    可參，堪認具有悔意，犯後態度尚佳，經此罪刑之宣告後，
    當知所警惕，信無再犯之虞，本院因認對被告所宣告之刑，
    以暫不執行為適當，予以宣告緩刑2 年，以啟自新，並斟酌
    被告與忠衛公司已達成如附表所示之和解條件，本院認於被
    告緩刑期間課予如附表所示之負擔，乃為適當，爰依刑法第
    74條第2 項第3 款宣告之。
據上論斷，應依刑事訴訟法第299 條第1 項前段，刑法第336 條
第2 項、第74條第1 項第1 款、第2 項第3 款，刑法施行法第1
條之1 ，判決如主文。
本案經檢察官甲○○到庭執行職務。
中    華    民    國    97    年    12    月    18    日
                  刑事第七庭  法  官  高增泓
以上正本證明與原本無異。
如不服本判決，應於判決送達後10日內，向本院提出上訴狀。
                              書記官  黃麗玉
中    華    民    國    97    年    12    月    18    日
附錄本案論罪科刑法條全文：
刑法第336條
對於公務上或因公益所持有之物，犯前條第1項之罪者，處1年以
上7年以下有期徒刑，得併科5,000元以下罰金。
對於業務上所持有之物，犯前條第1項之罪者，處6月以上5年以
下有期徒刑，得併科3,000元以下罰金。
前2項之未遂犯罰之。
┌───────────────────────────────────────┐
│附表                                                                          │
├─────┬─────┬───────────────────────────┤
│被害人    │給付之總額│給付之方式                                            │
│          │（新臺幣）│                                                      │
├─────┼─────┼───────────────────────────┤
│忠衛公寓大│參拾萬零壹│自民國九十七年九月一日起，於每月十一日給付新臺幣壹萬元│
│廈管理維護│佰參拾元  │至清償完畢止，若有壹期未給付者，視為全部到期。        │
│有限公司  │          │                                                      │
└─────┴─────┴───────────────────────────┘


司法院資訊處製作；財團法人民間司法改革基金會備份。
